最高法院刑事判決　　　　　　一○○年度台上字第一一七八號
上　訴　人　王良維
選任辯護人　鐘律師
上　訴　人　林哲明
上列上訴人等因違反廢棄物清理法案件，不服台灣高等法院中華
民國九十八年一月十二日第二審判決（九十七年度上訴字第四０
二九號，起訴案號：台灣士林地方法院檢察署九十五年度偵字第
一三六三０號），提起上訴，本院判決如下：
    主  文
原判決撤銷，發回台灣高等法院。
    理  由
本件原判決認定上訴人王良維、林哲明有其事實欄所載之犯行，
因而撤銷第一審關於王良維部分之科刑判決，改判從一重仍論處
王良維共同犯廢棄物清理法第四十六條第四款之非法清理廢棄物
罪刑；及維持第一審論處林哲明共同犯廢棄物清理法第四十六條
第四款之非法清理廢棄物罪刑之判決，駁回其在第二審之上訴，
固非無見。
惟查：(一)、依廢棄物清理法第四十一條第一項之規定，從事廢棄
物清除、處理「業務」者，應向直轄市、縣（市）主管機關或中
央主管機關委託之機關申請核發公民營廢棄物清除處理機構許可
文件後，始得受託清除、處理廢棄物業務，係對於從事廢棄物清
除、處理業務者所為廢棄物清除、處理業務之規範。如從事廢棄
物貯存、清除、處理業務者未依上開規定申請核發許可文件而從
事廢棄物之貯存、清除、處理，始應適用同法第四十六條第四款
規定處罰。而上揭所謂「業務」，係指個人或團體基於其社會地
位反覆繼續所執行之事務而言。是倘依上開規定處罰行為人（包
括自然人及公民營機構），自應就該行為人係「受託」從事廢棄
物清除、處理「業務」者之處罰要件，於事實欄予以明白認定記
載，並在理由內說明所憑之證據及其認定之理由，使事實認定與
理由說明兩相一致，始足資為論以該罪之依據。原判決事實認定
「王良維經營『鐵牛起重工程有限公司』，於民國九十四年初，
向不知情之李東和分租坐落台北縣汐止市○○段十九地號部分土
地（下稱十九地號土地）停放車輛。王良維明知……其未取得廢
棄物清除許可文件，不得從事廢棄物清除等事項，竟與林哲明、
吳忠峰共同基於違反廢棄物清理法之犯意聯絡及與林金雄共同基
於違反廢棄物清理法及意圖為自己不法利益之犯意聯絡，由王良
維僱用林哲明自九十四年十月間起至九十五年一月底止，駕駛…
…聯結車，吳忠峰自九十四年九月十六日起至九十五年三月間止
，駕駛……大貨車，前往不特定建築工地或台北市○○區○○路
或資源回收廠等地，以每車收取新臺幣（下同）六千元之代價（
司機分得二千元），將堆置上開各處所，未經分類、不屬營建剩
餘土石方處理方案適用範圍，混雜廢土、廢磚塊、木板……垃圾
等之一般事業廢棄物載返十九地號土地傾倒，稍作分類並撿拾部
分有價值可回收之物供變賣後，將所餘廢棄物由王良維、吳忠峰
負責在現場操作挖土機就地掩埋（處理、掩埋時越界使用同段十
地號及七地號等毗鄰之國有土地）。王良維復僱用林金雄自九十
五年四月起至同年六月二十一日止，駕駛……大貨車至上開處所
載運一般事業廢棄物至陳祖智等二十一共有之同段三地號土地（
下稱三地號土地）傾倒，竊佔三地號土地面積一三三．一六平方
公尺。……」等情，並依廢棄物清理法第四十六條第四款規定論
處上訴人罪刑。然原判決於事實欄就上訴人如何屬從事廢棄物處
理「業務」者之事實，並未為明確之認定記載，復未敘明憑以認
定之理由，依上說明，尚不足以為適用法律之依據，自非適法。
(二)、廢棄物清理法所稱廢棄物之清除、處理，依事業廢棄物貯存
清除處理方法及設施標準第二條第二款、第三款規定，所謂清除
：指事業廢棄物之收集、運輸行為；所謂處理：指下列行為：１
中間處理：指事業廢棄物在最終處置前，以物理、化學、生物、
熱處理或其他處理方法，改變其物理、化學、生物特性或成分，
達成分離、減積、去毒、固化或安定之行為。２最終處置：指衛
生掩埋、封閉掩埋、安定掩埋或海洋棄置事業廢棄物之行為。３
再利用：指事業機構產生之事業廢棄物自行販賣、轉讓或委託做
為原料、材料、燃料、填土或其他經中央主管機關及目的事業主
管機關認定之用途行為，並應符合本標準規定者。故廢棄物清理
法所指廢棄物之「清除」、「處理」定義並不同。原判決於主文
諭知上訴人所犯係「廢棄物清理法第四十六條第四款之非法『清
理』廢棄物罪」；其事實欄則記載：上訴人等未取得廢棄物清除
許可文件，不得從事廢棄物清除等事項，將未經分類、不屬營建
剩餘土石方處理方案適用範圍，混雜廢土、廢磚塊、木板、椅子
、床墊、洗衣機、塑膠袋及垃圾等之一般事業廢棄物載返十九地
號土地傾倒，稍作分類並撿拾部分有價值可回收之物供變賣後，
將所餘廢棄物由王良維與共犯吳忠峰負責在現場操作挖土機就地
掩埋等情（見原判決第二頁第七行至第十二行）；並於理由欄說
明「核被告王良維、林明哲所為，係犯廢棄物清理法第四十六條
第四款前段之非法清理廢棄物罪」等旨（見原判決第九頁第十一
行起）。其對於上訴人等所犯究係未依規定領有廢棄物之「清除
」或「處理」許可證，而從事廢棄物之「清除」或「處理」罪，
其所宣示之主文與事實欄之記載及理由之論述，彼此不相適合而
有齟齬，難謂無判決理由矛盾之違誤。上訴意旨均指摘原判決不
當，非無理由，應認有撤銷發回更審之原因。又原判決不另為無
罪諭知（竊佔）部分，因公訴人認其與本件有罪部分，有裁判上
一罪關係，亦應併予發回。
據上論結，應依刑事訴訟法第三百九十七條、第四百零一條，判
決如主文。
中    華    民    國  一○○  年    三    月    十    日
                      最高法院刑事第九庭
                          審判長法官  石  木  欽  
                                法官  洪  佳  濱  
                                法官  韓  金  秀  
                                法官  段  景  榕  
                                法官  周  煙  平  
本件正本證明與原本無異
                                      書  記  官  
中    華    民    國  一○○  年    三    月   十五   日
                                                      K